臺灣板橋地方法院民事裁定　　　　　　100年度事聲字第111號
異　議　人　曾詹雪
即　債務人
相　對　人　慈祐宮
即　債權人
法定代理人　陳圓光
上列當事人間因發還擔保金事件，異議人對於本院司法事務官於
民國100年3月17日所為100年度司聲字第1號裁定聲明異議，本院
裁定如下：
    主    文
原裁定廢棄。
異議人於本院九十九年度存字第二五○九號擔保提存事件一案所
提存之擔保金，其中新臺幣柒拾肆萬捌仟柒佰柒拾壹元准予發還
。
    理    由
一按當事人對於司法事務官處理事件所為之終局處分，得於處分
  送達後10日之不變期間內，以書狀向司法事務官提出異議；司
  法事務官認前項異議有理由時，應另為適當之處分；認異議為
  無理由者，應送請法院裁定之；法院認該異議為有理由時，應
  為適當之裁定，認異議為無理由者，應以裁定駁回之，民事訴
  訟法第240條之4第1項至第3項分別定有明文。本件異議人就本
  院司法事務官於民國100年3月17日以100年度司聲字第1號所為
  駁回其聲請發還擔保金之裁定，聲明不服而提出異議，是本院
  依法自應就本院司法事務官所為之裁定，審究異議人之異議有
  無理由，合先敘明。
二本件異議意旨略以：相對人以臺灣高等法院98年度上字第281
  號民事確定判決為執行名義，就新北市○○區○○段第1120號
  、第1122號二筆土地，向鈞院聲請強制執行。惟異議人僅就第
  1122號土地執行程序部分，提起第三人異議之訴，並聲請停止
  執行，自不包含停止第1120號土地執行部分。有關擔保金之核
  定，亦應僅針對受停止效力所及之第1122號土地而已，相對人
  仍得續行對第1120號土地部分執行，並無受損。惟鈞院99年度
  聲字第221 號民事裁定，竟將非停止執行程序之第1120號土地
  部分，併入核定擔保金範圍，致異議人向鈞院提存所提供新臺
  幣（下同） 1,187,798元之擔保金（99年度存字第2509號）。
  嗣臺灣高等法院以99年度抗字第1749號裁定，查明原裁定確有
  違誤，改判本件擔保金僅為 439,027元，肯認異議人的確僅就
  第1122號土地部分聲請停止執行部分負擔保責任，故異議人確
  有溢繳748,771元（計算式：1,187,798元－439,027元＝748,7
  71元），故向原審聲請發還擔保金。詎料，原審竟將非本件停
  止執行標的而相對人仍得進行執行程序之第1120號土地，一併
  列為異議人之擔保責任範圍並予以擴大，而裁定駁回異議人之
  聲請。依上開說明，原審認定顯於法不合，爰請求廢棄原裁定
  ，依法發還擔保金等語。
三按強制執行程序開始後，除法律另有規定外，固不停止執行，
  惟於提起異議之訴時，法院因必要情形或依聲請定相當並確實
  之擔保，得為停止執行之裁定，此觀強制執行法第18條第1 項
  、第2項之規定自明。次按返還擔保金，依民事訴訟法第104條
  第1 項之規定，須符合：(1)應供擔保之原因消滅；(2)供擔保人
  證明受擔保利益人同意返還；(3)訴訟終結後，供擔保人證明已
  定20日以上之期間催告受擔保利益人行使權利而未行使，或法
  院依供擔保人之聲請，通知受擔保利益人於一定期間內行使權
  利並向法院為行使權利之證明而未證明者之任一要件者，法院
  始得裁定返還擔保金。上開規定，依同法第106 條前段規定，
  於其他依法令供訴訟上之擔保者準用之。
四經查，本件相對人於98年3 月31日以本院97年度訴字第1135號
  民事判決假執行之宣告，就坐落於新北市○○區○○段第1120
  地號、第1122地號土地，對異議人及林群洲、曾清水、王登坤
  、曾俊榮、王振宇等人，向本院聲請拆屋還地強制執行（見本
  院98年度司執字第23894號卷第7頁）。債務人不服前開判決，
  提起第二審上訴，而臺灣高等法院於98年11月3 日以98年度上
  字第281 號民事判決駁回其上訴。債務人不服並提起第三審上
  訴，經最高法院以99年度台上字第502 號民事判決駁回其上訴
  ，並於99年3月25日確定（見本院99年度司執字第53230號卷第
  25、36頁）。異議人於99年9 月28日以已向本院提起第三人異
  議之訴（99年度訴字第1906號）為由，向本院聲請裁定停止強
  制執行，經本院於99年10月11日以99年度聲字第221 號裁定，
  命異議人於供 1,187,798元後，裁定准予停止本院99度司執字
  第53230號執行事件（見本院99年度聲字第221號卷第3、8頁）
  ，異議人並向本院提存所繳納 1,187,798元，此有本院99年度
  存字第2509號提存書影本1紙在卷可稽（見原審卷第6頁）。嗣
  相對人不服該裁定並提起抗告，經臺灣高等法院認原裁定關於
  准許異議人供擔保停止強制執行之範圍，於超過「異議人供擔
  保439,027元後，本院99年度司執字第53230號執行案件，關於
  新北市○○區○○段第1122地號之強制執行程序，在本院99年
  度訴字第1906號第三人異議之訴判決確定前應暫予停止」之部
  分廢棄，該廢棄部分，異議人於原審之聲請駁回（見臺灣高等
  法院99年度抗字第1749號卷第30頁）等情，業據本院依職權調
  取本院98年度司執字第23894號卷、99年度司執字第53230號卷
  、99年度聲字第221號卷、100年度司聲字第1 號卷、臺灣高等
  法院99年度抗字第1749號卷核閱屬實。原裁定雖以異議人向本
  院供擔保之 1,187,798元，係備供相對人因停止執行本院99年
  度司執字第53230 號拆屋還地等事件之強制執行程序所受損害
  之賠償，且無法分割該筆擔保金就前開強制執行事件各個執行
  標的之擔保責任為由，駁回異議人發還擔保金 748,771元之聲
  請。惟查，異議人溢繳 748,771元擔保金之部分，業經臺灣高
  等法院廢棄，並於100年1月10日確定在案，此有該院99年度抗
  字第1749號民事裁定影本5紙、本院電話紀錄1紙在卷可參（見
  本院卷第29、44頁）。按法院就廢棄之擔保金部分，屬供擔保
  之原因消滅。又應供擔保之原因消滅者，法院應依供擔保人之
  聲請，以裁定命返還其提存物，民事訴訟法第104條第1項第1
  款定有明文，且於其他依法令供訴訟上之擔保者準用之，並為
  同法第106 條所明定。本件異議人因停止強制執行向法院所提
  存之擔保金，超過確定裁定所命相對人應提存之擔保金，關於
  超過部分，係供擔保之原因消滅，異議人依法得聲請法院裁定
  發還（最高法院94年度台抗字第480 號裁定意旨參照）。準此
  ，異議人依民事訴訟法第104 條規定，聲請返還前開溢繳之擔
  保金 748,771元，即屬有據。異議人之聲請依法應無不合，應
  予准許。原裁定駁回異議人之聲請，容有誤會。異議人指摘原
  裁定不當，求予廢棄，非無理由。爰由本院將原裁定廢棄，改
  判如主文第2 項所示。
五據上論結，本件異議為有理由，爰依民事訴訟法第240條之4第
  3 項前段，裁定如主文。
中    華    民    國   100    年    6     月    28    日
                  民事第三庭    法  官  徐玉玲
以上正本係照原本作成
如對本裁定抗告須於裁定送達後10日內向本院提出抗告狀，並應
繳納抗告費新台幣1,000元整。
中    華    民    國  100    年    6    月    28    日
                                書記官  余承佳